【裁判字號】    98,消債更,253
【裁判日期】    980508
【裁判案由】    更生事件
【裁判全文】
臺灣臺南地方法院民事裁定           98年度消債更字第253號
聲  請  人  甲○○○
代  理  人  徐豐益律師
上列當事人因消費者債務清理事件聲請更生暨保全處分，本院裁
定如下：
    主  文
更生及保全處分聲請均駁回。
聲請費用由債務人負擔。
    理  由
一、本件聲請人主張：債務人前曾於民國95年間，依中華民國銀
    行公會會員辦理消費金融案件無擔保債務協商機制，與最大
    債權銀行成立協商，約定每月應償還新台幣（下同）12,360
    元。當初簽下協議書靠著所經營之小吃攤每個月3萬多元收
    入來支付房貸及生活支出，並省吃儉用，按月逐期償還所欠
    之債務，無奈因大環境影響景氣，小吃攤收入每況愈下，長
    期入不敷出狀態下，終無法支撐而於97年3月毀諾。聲請人
    如不能清償債務有不能清償之虞，而踐行前置協商程序後，
    即可聲請更生並未以履行金融機關提出之前置協商條件有困
    難為要件，是以聲請人負債顯然超過資產甚多，而有不能清
    償債務或有不能清償之虞，又聲請更生應不以履行金融機關
    提出之協商條件有困難為要件，為此，依消費者債務清理條
    例提出更生之聲請等語。
二、查聲請人前於消費者債務清理條例施行前，依金融主管機關
    協調成立之中華民國銀行公會會員辦理消費金融案件無擔保
    債務協商機制，與債權銀行於95年8月間成立協商，雙方約
    定由債務人自95年9月起，分80期，利率0%，每月清償
    12,360元，至全部清償為止，有聲請人提出之無擔保債務還
    款計劃為證。聲請人於前述協商成立後曾依約繳納18期，於
    97年3月間毀諾，有債權人華南商業銀行、台北富邦商業銀
    行、國泰世華商業銀行、荷商荷蘭銀行、遠東國際商業銀行
    等之陳報狀附於本院97年度消債更字第1289號民事卷可稽。
    聲請人前曾於97年10月27日及98年3月27日向本院聲請更生
    ，經本院民事庭98年1月19日以97年度消債更字第1289號、
    98年3月20日以98年度消債更字183號裁定駁回其更生聲請在
    案，業據本院依職權調取上開民事卷宗核閱無訛，堪信為真
    實。
三、按消費者債務清理條例第151條第5、6項規定：「債務人與
    金融機構協商成立者，不得聲請更生或清算。但因不可歸責
    於己之事由，致履行顯有重大困難者，不在此限。本條例施
    行前，債務人依金融主管機關協調成立之中華民國銀行
    公會會員，辦理消費金融案件無擔保債務協商機制與金融機
    構成立之協商，準用前項之規定」等語。考其立法意旨，乃
    為免債務人任意毀諾成立之協商，濫用更生或清算之債務清
    理程序，無論係依本條例成立之協商或依前開銀行公會債務
    協商機制所成立之協商，非有不可歸責於己之事由，致履行
    顯有重大困難者，不得聲請更生（消費者債務清理條例逐條
    說明參照）。是以債務人除有不可歸責於己之事由，致履行
    顯有重大困難者，無論係依本條例成立之協商或依前開銀行
    公會債務協商機制所成立之協商，均不得聲請更生。聲請人
    以「如不能清償債務有不能清償之虞，而踐行前置協商程序
    後，即可聲請更生並未以履行金融機關提出之前置協商條件
    有困難為要件」為由，主張「其負債顯然超過資產甚多，而
    有不能清償債務或有不能清償之虞，因而聲請更生」云云，
    顯濫用更生之債務清理程序，與上開消費者債務清理條例第
    151條第5項之立法意旨相悖，並無可採。
四、次查，聲請人主張：「當初簽下協議書靠著所經營之小吃攤
    每個月3萬多元收入來支付房貸及生活支出，並省吃儉用，
    按月逐期償還所欠之債務，無奈因大環境影響景氣，小吃攤
    收入每況愈下，長期入不敷出狀態下，終無法支撐而於97年
    3月毀諾」云云，惟聲請人並未提出營業收入有明顯減少等
    證據以實其說，且聲請人九十五年度之租賃給付總額為
    390,000元，財產總額為2,036,365元，較諸九十六年度租賃
    給付總額為600,000元，財產總額為2,036,365元，有稅務電
    子閘門財產所得調件明細附於上開97年度消債更字第1289
    號卷可稽，足徵其於九十五年協商成立後，收入尚有增加，
    其更有資力履行協商條件，至為灼然。又其可按協商條件，
    履行長達18期之久，亦難謂有何履行困難之情事。
五、綜上所述，聲請人於消費者債務清理條例施行前，既已與金
    融機構之債權人依金融主管機關協調成立之中華民國銀行公
    會會員辦理消費金融案件無擔保債務協商機制成立協商，且
    又無因不可歸責於己致履行顯有重大困難之事由，則其聲請
    更生，顯然違背消費者債務清理條例第151 條第6 條準用同
    條第5 項前段之規定，且上開欠缺又屬無從補正，從而，依
    上開說明，應予駁回其更生之聲請，爰裁定如主文。
六、關於保全處分部分：本件更生之聲請既經駁回，其保全處分
    之聲請自失所附麗，應併駁回，附此敘明。
中    華    民    國    98    年    5    月    8      日
                  民事第一庭  法    官  孫玉文
上為正本係照原本作成。
如不服本裁定，應於裁定送達後10日內，以書狀向本院提出抗告
，並繳納抗告費新臺幣1千元。
中    華    民    國    98    年    5    月    8      日
                              書 記 官  蘇玟心


司法院資訊處製作；財團法人民間司法改革基金會備份。
